---
title: "MEM Analysis"
author: "Clément"
date: "29/10/2019"
output: rmdformats::readthedown
---

```{r setup, include=FALSE}
knitr::opts_chunk$set(echo = TRUE)
```

## Introduction

La question biologique à laquelle on doit répondre est la suivante : 

> Quelles sont les variables qui structurent cette communauté biologique ?

Le plan d'analyse est le suivant :

1. Chargement des packages, données et mise en forme des données :
    - Transformer les données floristiques par Hellinger ;
2. Partie Spatiale :
    - Récupérer les coordonnées géographiques ;
    - Créer une matrice de voisins ;
    - Créer une matrice de poids ;
    - Créer la matrice contenant les MEMs
    - Tester les MEMs ;
    - Tester l'autocorrélation spatiale des variables environnementales ;
    - Sélectionner les MEMs à conserver pour éviter la colinéarité et le surapprentissage (cf vignette `adespatial`) ;
    - Regarder le partitionnement de la variance
    - Faire une RDA en prenant en compte les données floristiques transformées et les MEMs
3. Partie environnementale
    - Faire une RDA sur les données floristiques et les variables environnementales ;
    - Sélectionner les variables environnementales à conserver ;
4. Mise en commun :
    - Faire une RDA des données floristiques avec les MEMs et les variables environnementales sélectionnées.
    - Interpréter les résultats

## Chargement des packages, données et mise en forme des données

```{r packages, results=FALSE, message=FALSE, warning=FALSE}
library(tidyverse)
library(readxl)
library(ade4)
library(adespatial)
library(adegraphics)
library(spdep)
library(vegan)

source("triplot.rda.R")
```


```{r data, warning=FALSE, message=FALSE}
flo   <- read_excel("data_vegetation_french.xls", sheet = "flo")
mil   <- read_xls("data_vegetation_french.xls", sheet = "mil", col_types = "numeric") %>%
         janitor::clean_names() # Fait en sorte que les noms s'affichent correctement.
coord <- read_xls("data_vegetation_french.xls", sheet = "coord", col_types = "numeric")
asso  <- read_xls("data_vegetation_french.xls", sheet = "association") %>%
         mutate(association = as.factor(.$association))

str(flo)

str(mil)

summary(mil)
```

Centrage & réduction des données environnementales et transformation des données floristiques.

```{r scaling}
flo_hell <- decostand(flo, method = "hell")

mil_scl <- as.data.frame(scale(mil))
```

## Partie Spatiale

```{r spatial}
mxy <- as.matrix(coord) # Matrice contenant les coordonnes xy

nbgab <- graph2nb(gabrielneigh(mxy), sym = TRUE) # Utilisation de la methode de Gabriel
summary(nbgab)

s.label(mxy, nb = nbgab, pnb.edge.col = "red", main = "Gabriel Graph")

listwgab <- nb2listw(nbgab) # Spatial weighting matrices

mem_gab <- mem(listwgab)

barplot(attr(mem_gab, "values"),
        main = "Eigenvalues of the spatial weighting matrix", cex.main = 0.7)

moranI <- moran.randtest(mem_gab, listwgab, 999)
moranI

MC_env <- moran.randtest(mil, listwgab, nrepet = 999)
plot(MC_env)
```

Seul le sable ne présente pas d'autocorrélation spatiale. On va sélectionner quelles sont les MEM à conserver pour éviter le surapprentissage. Attention, seul les MEM ayant une autocorrelation positive sont détectés ici.

```{r mem-sel}
pca_hell <- dudi.pca(flo_hell, scale = FALSE, scannf = FALSE, nf = 2)
mem_gab_sel <- mem.select(pca_hell$tab, listw = listwgab)
```

Maintenant, affichons le partitionnement de la variance

```{r}

vp <- varpart(pca_hell$tab, mil, mem_gab_sel$MEM.select)
print(vp)
plot(vp, bg = c(3, 5), Xnames = c("env", "spa")) 
```

L'environnement seul représente 0.01% de la variance de l'ACP, le spatial 20%, le chevauchement des deux 12%. Maintenant, faisons une RDA avec les MEMs sélectionnées.

```{r}
rda_mem <- rda(flo_hell ~ ., mem_gab_sel$MEM.select)
```

On regarde si la RDA est significative

```{r}
anova.cca(rda_mem)
```

Enfin, on va regarder les graphiques.

```{r message = FALSE}
triplot.rda(rda_mem, site.sc = "lc", scaling = 1, label.sites = FALSE)
triplot.rda(rda_mem, site.sc = "lc", label.sites = FALSE)
```

On va enlever les espèces les moins bien représentés dans nos ordinations. Le seuil fixé à  ` > 0.4` est arbitraire et dépend des résultats de `goodness(rda_mem)`.
```{r message = FALSE}
triplot.rda(rda_mem, site.sc = "lc", scaling = 1, label.sites = FALSE, select.spe = goodness(rda_mem, model = "CCA")[, 2] > 0.4)
triplot.rda(rda_mem, site.sc = "lc", label.sites = FALSE, select.spe = goodness(rda_mem, model = "CCA")[, 2] > 0.4)
```

## Partie environnemtale

On séléectionne les variable qui maximise le $R^2$.

```{r}
m0 <- rda(flo ~ 1, mil_scl)
m1 <- rda(flo ~ ., mil_scl)

ordiR2step(m0, m1)
```
Maintenant on va faire le modèle
 
```{r}
rda_env <- rda(flo_hell ~ k + altitude + capa_reten, mil_scl)
```

Test de notre modèle.

```{r}
anova.cca(rda_env)
```

Super, c'est significatif ! Regardons maintenant la colinéarité.

```{r}
vif.cca(rda_env)
```

Youpi ! Maintenant, les graphiques.

```{r message = FALSE}
triplot.rda(rda_env, site.sc = "lc", scaling = 1, label.sites = FALSE)
triplot.rda(rda_env, site.sc = "lc", label.sites = FALSE)
```

On va retirer de l'affichage quelques espèces.

```{r message = FALSE}
triplot.rda(rda_env, site.sc = "lc", scaling = 1, label.sites = FALSE, select.spe = goodness(rda_env, model = "CCA")[, 2] > 0.15)
triplot.rda(rda_env, site.sc = "lc", label.sites = FALSE, select.spe = goodness(rda_env, model = "CCA")[, 2] > 0.15)
```

## Mise en commun

On va joindre les deux tableaux (MEMs et variables environnementales utilisées)

```{r}
env_spa <- mil_scl %>%
  select(k, capa_reten, altitude) %>%
  cbind(mem_gab_sel$MEM.select)
```


La RDA.

```{r}
rda_envspa <- rda(flo_hell ~ ., env_spa)
```

Vérification de la significativé.

```{r}
anova.cca(rda_envspa)
rda_envspa
```


```{r message = FALSE}
triplot.rda(rda_envspa, site.sc = "lc", scaling = 1, label.sites = FALSE, plot.centr = FALSE)
triplot.rda(rda_envspa, site.sc = "lc", label.sites = FALSE, plot.centr = FALSE)
```

On va retirer de l'affichage quelques espèces.

```{r message = FALSE}
triplot.rda(rda_envspa, site.sc = "lc", scaling = 1, label.sites = FALSE, select.spe = goodness(rda_envspa, model = "CCA")[, 2] > 0.3)

triplot.rda(rda_envspa, site.sc = "lc", label.sites = FALSE, select.spe = goodness(rda_envspa, model = "CCA")[, 2] > 0.3)
```
